臺灣高等法院臺南分院刑事判決　　　　　　九十二年度上易字第九九號　　　Ｇ
　　　上　訴　人
　　　即　被　告　丙　○　○
右上訴人因家暴傷害等案件，不服臺灣臺南地方法院九十二年度易字第二號中華民國
九十二年八月一日第一審判決（起訴案號：臺灣臺南地方法院檢察署九十一年度偵字
第一一六八八號、第一二六００號），提起上訴，本院判決如左：
      主      文
原判決關於被告丙○○恐嚇危害安全部分撤銷。
被告丙○○被訴恐嚇危害安全部分無罪。
      理      由
一、公訴意旨略以：丙○○與甲○○二人原係夫妻關係（現已離婚），具有家庭暴力
    防治法第三條第一款所定之家庭成員關係，其二人因爭奪女兒監護權及探視權而
    時生不睦，丙○○於九十年十二月二十四日上午八時三十分許，在臺南市安南地
    政事務所接獲甲○○電話後，心生不悅，竟基於恐嚇他人生命安全之概括犯意，
    回電予周女（公訴意旨誤載為周女致電被告時），出言恫稱「．．妳若在給老子
    吵，妳試試看，妳若再給老子告，妳家馬上出事情．．」等語（台語），；丙○
    ○又承此犯意，於九十一年七月十四日，周女前往被告位於台南市○區○○街四
    八巷四號住處探視女兒時，再度對甲○○揚言「．．妳給老子告一次，妳家就死
    一個，妳沒感覺嗎，妳家在死人」等語，上開言詞均致周女心生畏懼，致生危害
    於安全，因認被告涉有刑法第三百零五條之恐嚇罪嫌云云。
二、按犯罪事實應依證據認定之，無證據不得推定其犯罪事實，刑事訴訟法第一百五
    十四條定有明文。再告訴人之告訴，係以使被告受刑事訴追為目的，是其陳述是
    否與事實相符，仍應調查其他證據以資審認，最高法院五十二年度台上字第一三
    ○○號著有判例。又事實之認定，應憑證據，如未能發現相當證據，或證據不足
    以證明，自不能以推測或擬制之方法，以為裁判基礎。而認定不利於被告之事實
    ，須依積極證據，茍積極之證據不足為不利於被告事實之認定時，即應為有利於
    被告之認定，更不必有何有利之證據，最高法院亦著有三十年上字第八一六號判
    例甚明。且刑事訴訟上證明之資料，無論其為直接或間接證據，均須達於通常一
    般之人均不致有所懷疑，而得確信其為真實之程度，始得據為有罪之認定，若其
    關於被告是否犯罪之證明未能達此程度，而有合理懷疑之存在，致使無從形成有
    罪之確信，根據「罪證有疑，利於被告」之證據法則，即不得遽為不利被告之認
    定，亦有最高法院七十六年度台上字第四九八六號判例可稽。又檢察官就被告犯
    罪事實，應負舉證責任，並指出證明之方法。刑事訴訟法第一百六十一條第一項
    亦定有明文。因此被告並無自證無罪之義務，此乃無罪推定之原則。是以何項卷
    證資料有利於被告或不利於被告，應由擔任公訴角色之檢察官盡其舉證之義務，
    此乃上開法條規定公訴人於刑事訴訟程序進行中應盡之法定義務。故最高法院著
    有九十二年台上字第一二八號判例，闡明「刑事訴訟法第一百六十一條已於民國
    九十一年二月八日修正公布，其第一項規定：檢察官就被告犯罪事實，應負舉證
    責任，並指出證明之方法。因此，檢察官對於起訴之犯罪事實，應負提出證據及
    說服之實質舉證責任。倘其所提出之證據，不足為被告有罪之積極證明，或其指
    出證明之方法，無從說服法院以形成被告有罪之心證，基於無罪推定之原則，自
    應為被告無罪判決之諭知」之意旨甚明。
三、公訴人認被告涉犯刑法第三百零五條之恐嚇罪嫌，無非以告訴人甲○○之指訴，
    及被告丙○○確有以上開用詞與告訴人相罵，並經公訴人當庭勘驗內容無訛，有
    勘驗筆錄、錄音帶譯文及錄音帶三捲在卷可憑，為其所憑論據。訊據被告丙○○
    固不否認於右揭時、地，對告訴人甲○○為如犯罪事實欄所載之上開言詞，惟堅
    詞否認有何恐嚇之犯行，辯稱：伊與告訴人間均因子女探視之問題而生爭執，絕
    非被告一方之因素，錄音帶之內容全係片面斷章取義的說法，完全沒有錄到甲○
    ○挑釁、詛咒的部分，當時伊是與甲○○口角之氣話，甲○○罵伊將小孩子教成
    這樣會有現世報，說會不得好死，甚至要告伊告到沒有工作。、、因為伊知道他
    家剛好有人往生，伊是要提醒他，嘴巴不要那麼毒而加以回罵，是周女挑撥伊，
    伊才會回應，不應由伊負全部責任，且伊只是描述已發生之事實，並無恐嚇之意
    等語。
四、經查：
  (一)被告與告訴人雖係夫妻關係，然自八十九年二月間起即時生爭執，二家人甚或興
    訟以對，以致於八十九年六月十七日協議離婚，離婚後又因子女監護及探視權之
    問題互不相讓等情，為雙方所不爭執，並有臺灣臺南地方法院檢察署檢察官八十
    九年偵字第三二二七號起訴書影本一份、臺灣臺南地方法院八十九年度易字第一
    二五二號刑事判決影本一份、行政院衛生署臺南醫院驗傷證明書影本三紙、臺灣
    臺南地方法院九十一年度家護字第五五七號通常保護令影本一份、臺灣高等法院
    臺南分院九十二年度家護抗字第一四號民事裁定影本一份、最高法院九十二年度
    台抗字第三二五號民事裁定影本一份在卷可參（本院卷第十八頁至第四十頁），
    且經證人即鄰居吳丁○○、乙○○○於本院審理時到庭證述無訛（本院卷第七三
    頁至第七六頁、第一０二頁至第一０四頁），足見其等關係之不睦。
  (二)本件告訴人甲○○固指稱：丙○○於九十年十二月二十四日上午八時三十分許，
    在臺南市安南地政事務所（即被告工作處所）接獲甲○○電話後，心生不悅，竟
    回電予周女出言恫稱「．．妳若在給老子吵，妳試試看，妳若再給老子告，妳家
    馬上出事情．．（台語）」等語，並有錄音帶一捲及其譯文一份附卷可參。然參
    酌事發當時之情狀及錄音帶前後譯文（附於第四分局第七一八號警卷），九十年
    十二月廿四日當天，係告訴人打電話至被告上班處所欲討論小孩監護權之問題，
    但被告當時係上班時間，依該日上午地政事務所排定之行程，被告需配合臺灣臺
    南地方法院民事執行處到現場（台南巿安南區）執行不動產指界及查封事宜（執
    行案號為：該院九十年度執字第五一四九號、第二四七九八號及第二四七九九號
    ），有臺灣臺南地方法院民事執行處查封公文三件及查封筆錄影本三份在卷可稽
    （本院卷第七九頁至第八一頁、第八七頁至第九三頁）。是依當時情況，被告在
    時間上、心思上顯無法與告訴人為充份之溝通、討論甚明。再加上雙方之前的不
    愉快經驗，足見就告訴人當時該通電話之目的而言，在時間上顯不適宜。此由被
    告之答話稱「不要吵、妳再給老子吵」等語，可得而知。此時，被告充其量僅係
    對告訴人當時未預警的騷擾及無理的挑釁之言詞，予以直接之情緒性的反應，是
    以被告之用語係「．．妳若再（如何，我將如何）．．，妳試試看，妳若再．．
    」等語，均以對方主動挑釁或騷擾為前提，上開言詞內容顯未臻具體明確。綜合
    當時情境，被告此等詞句顯尚未達到令一般人心生畏佈，致生安全上危害及實害
    之地步至明，是以告訴人事後並未報警處理，亦未顯現出心生畏怖之心而請求保
    護之任何手段（按告訴人係於事發後十個月始於九十一年九月三日提出告訴），
    故此部分核與刑法第三百零五條恐嚇言詞尚未相當。
  (三)另告訴人甲○○固又指訴：於九十一年七月十四日，周女前往被告位於台南市○
    區○○街四八巷四號住處探視女兒時，被告再度對甲○○揚言「．．妳給老子告
    一次，妳家就死一個，妳沒感覺嗎，妳家在死人」等語，亦有錄音帶一捲及其譯
    文一份在卷可參。然參以被告與告訴人間自離婚後即因小孩監護及探視問題而互
    不相讓等情，業如上述。證人吳丁○○並證稱：（甲○○到被告家，做法如何？
    ）她都是來鬧，並要搶小孩。．．（甲○○如何罵被告？）說被告的家會有現世
    報，會死人。（甲○○罵完之後要回家時，是否繼續罵？）是的。（是否甲○○
    罵完被告之後，有人要被告告她？）是的，但她說如果有人出來作證，要他們好
    看。（甲○○當時是否當著你的面指點說如果有人作證，要讓他們好看？）是的
    ，他每星期都來搶小孩，且小孩也都有哭叫。．．（是否每次甲○○來時，被告
    和甲○○都有吵架？）是的，互相叫罵。（九十一年七月十四日甲○○到被告家
    時，被告有無和甲○○發生糾紛？）日期不知道。（甲○○來鬧時，被告有無說
    什麼話？）只是罵來罵去而已。（你是否曾經聽被告向甲○○說「你給老子告一
    次，妳家就死一個，你沒感覺嗎，你家在死人」？）沒有聽到這些話，他們只是
    罵來罵去而已。．．（離婚後，甲○○都是何時來看小孩？）都是禮拜天，但來
    時都是互相吵嘴。（他們吵罵時，內容是什麼？）不知道。．．我沒有聽清楚他
    們吵架的內容等語（本院卷第七三頁至第七六頁）；證人乙○○○亦證稱：（甲
    ○○何時開始到被告家騷擾被告？）九十一年間開始，詳細日期不知道。（甲○
    ○每次來時，被告都有開門，她都有什麼舉動？）每個禮拜天，甲○○都會來爭
    吵，並說要帶走小孩，並有哭聲，有時有帶朋友，有一次警察也有來過。她來時
    會爭吵，我們就會對被告說如她要帶走小孩就讓她帶走，也勸說被害人不要這樣
    ，且被告也要我們簽名作證，後來甲○○她又來，我也出去，她並說如果我們要
    作證出庭，要給我們好看，我說你當我是三歲小孩。（九十一年七月十四日當天
    你有無在家？）日期不知道。日期我忘記了，但每次來都有吵鬧。（吵架的內容
    是否很難聽？）因為當時他們二人都很生氣，因此脾氣沒辦法控制所以講的話很
    難聽。．．（離婚後，甲○○來找被告時，被告有無罵甲○○「妳給老子告一次
    ，妳家就死一個，妳沒感覺嗎，妳家在死人」等語？）我有聽到報應，但他們兩
    人都互相罵來罵去。我有聽到報應，但不知道什麼報應等語（本院卷第一０一頁
    至第一０四頁）。足見被告當時充其量僅係針對告訴人週日探視小孩行為致騷擾
    或影響其家庭生活，而為之情緒性反應。何況按刑法第三百零五條之恐嚇罪，須
    行為人以加害生命、身體、自由、名譽、財產之事，恐嚇他人致生危害於安全者
    為要件，所謂致生危害於安全，係指受惡害之通知者，因行為人之恐嚇，而生安
    全上之危險與實害而言（最高法院廿七年四月十七日決議可資參照）；又恐嚇罪
    與一般之咒語或詛咒亦有不同，亦即恐嚇罪之加害事由，其發生與否，須為行為
    人所得控制或左右者，始克相當，若係一般之咒語或詛咒，則係以神鬼災害或天
    意之不可確定之事相告，其發生與否顯非行為人所得控制或左右，自與上開恐嚇
    之要件有異，自難以本罪相繩。卷查告訴人於九十一年七月十四日，至被告上開
    家中欲帶小孩外出，因小孩還小不知大人世界之事而不從，雙方已爭吵不休，告
    訴人已商請管區警員陪同前往處理，仍不得要領，並同回派出所處理，有錄音帶
    譯文及訊問筆錄在卷可參（附於第四分局第七一八號警卷、原審卷第四三頁至第
    四七頁），是被告對告訴人表示「．．妳給老子告一次，妳家就死一個，妳沒感
    覺嗎，妳家在死人」一語之語意，無非係指「無理的告訴」會得現世報之意，純
    屬當時義憤填膺之詞，而非對告訴人為惡害之通知，所告知之事亦非行為人所欲
    加以控制或左右之事，是被告既未對告訴人有何加害恐嚇之通知，益足認告訴人
    之安全自不生危險與實害。
  (四)綜上，被告之前開言詞，均與刑法第三百零五條恐嚇罪之恐嚇言詞未相當，自難
    以該罪相繩。
五、綜上各情，足認被告所辯前詞，尚堪採信，此外復查無其他積極確切證據，足證
    被告有何公訴意旨所載恐嚇告訴人之犯行，本件不能證明被告有此部份犯罪。原
    審疏未詳酌，遽對被告被訴此部分犯罪，亦併予論罪科刑，自有未合。被告上訴
    意旨，否認此部分犯罪，指摘原判決不當，為有理由，應由本院將原審此部分判
    決予以撤銷，改判其無罪。
據上論斷，應依刑事訴訟法第三百六十九條第一項前段、第三百六十四條、第三百零
一條第一項，判決如主文。
本案經檢察官吳忠賢到庭執行職務。
中    華    民    國      九十三      年      一      月      六        日
                                  臺灣高等法院臺南分院刑事第五庭
                                      審判長法官  楊    明    章
                                            法官  顏    基    典
                                            法官  沈    揚    仁
右正本證明與原本無異。
不得上訴。
                                      法院書記官  李    梅    菊
中    華    民    國      九十三      年      一      月      七        日
